【裁判字號】    89,交易,170
【裁判日期】    900330
【裁判案由】    過失傷害
【裁判全文】
臺灣花蓮地方法院刑事判決                        八十九年度交易字第一七號
    公  訴  人  臺灣花蓮地方法院檢察署檢察官
    被      告  乙○○
右列被告因過失傷害案件，經檢察官提起公訴（八十九年度偵字第一六七０號），本
院判決如左︰
    主  文
乙○○因過失傷害人，處拘役伍拾日，如易科罰金，以參佰元折算壹日。
    事  實
一、乙○○於民國（下同）八十九年五月四日上午七時二十分許，駕駛車牌號碼Ｌ三
    ─九九五七號自小客貨車，沿花蓮縣吉安鄉○○村○○○街由南往北方向行駛，
    途經該街與明仁三街交岔路口時，本應注意汽車行經無號誌交岔路口，應減速慢
    行，作隨時停車之準備，且依當時情形光線充足，路面無缺陷等情狀，又無不能
    注意之情形，竟未注意減速慢行，貿然通過上開路口，適邱龍煥駕駛車牌號碼Ｆ
    Ｔ─五一Ｏ一號自用小客車，搭載甲○○，沿明仁三街由西往東方向行駛，邱某
    亦疏未注意應暫停禮讓由右方之乙○○先行，致兩車發生擦撞，使甲○○受有頭
    部外傷、頸部受傷、左胸挫傷合併第五、八、九肋骨骨折、右側第三、四、五肋
    骨骨折、第一、二頸椎、四、五頸椎半脫臼之傷害。乙○○於肇事後，在有偵查
    權限之警察機關發覺前報警，並向據報前往現場處理之警員坦承肇事，願受裁判
    而自首。
二、案經乙○○自首及被害人甲○○訴請臺灣花蓮地方法院檢察署檢察官偵查起訴。
    理  由
一、訊據被告乙○○坦承上開犯行，並據被害人甲○○於偵、審中指述明確，核與證
    人邱龍煥於偵查中證述情節相符，並有道路交通事故調查報告表一份及現場照片
    七幀在卷可稽。次查，被害人甲○○確因本件車禍致其受有頭部外傷、頸部受傷
    、左胸挫傷合併第五、八、九肋骨骨折之傷害，有行政院衛生署花蓮醫院診斷書
    、財團法人佛教慈濟綜合醫院診斷證明書各一紙在卷可稽。
二、按汽車行經無號誌路口，應減速慢行，並作隨時停車之準備，道路交通安全規則
    第九十三條第一項第四款定有明文，被告駕車自應注意上述道路交通安全規定。
    當時雖有下雨、路口有貨櫃屋等影響行車視線之情狀，然其光線充足，道路亦無
    何缺陷，被告行經此交岔路口，見有貨櫃屋在路旁時，自應更格外注意減速慢行
    並注意車行狀況，是被告就應減速慢行乙節，顯並無不能注意之情形，詎竟疏於
    注意，未減速行駛，以致肇事，致人受傷。其有過失至為明顯。而邱龍煥行駛至
    交岔路口，未遵依左方車應禮讓被告所駕駛之右方行車先行之規定，致兩車發生
    碰撞，亦同有疏失，然仍未能解免被告之過失犯行。本件車禍，經分別送臺灣省
    花東區車輛行車事故鑑定委員會鑑定、臺灣省車輛行車事故覆議鑑定委員會覆議
    ，其結果亦均同此認定，此有臺灣省花東區車輛行車事故鑑定委員會八十九年九
    月十六日花鑑字第八九０三五二號函附之意見書及臺灣省車輛行車事故覆議鑑定
    委員會八十九年十一月八日府覆議字第八九一八００號函文各一份附卷可稽。再
    查被害人甲○○因本件車禍受有上開傷害，與被告之過失行為間具有相當之因果
    關係。本件事證明確，被告犯行洵堪認定。
三、核被告所為，係犯刑法第二百八十四條第一項前段之過失輕傷害罪。被告於肇事
    即刻報案，並載被害人甲○○送醫急救，此業據被害人甲○○、證人張金鳳證述
    在卷，堪認被告陳稱本件車禍由伊報案等語，應屬可採，是以被告對於警察機關
    未發覺之罪自首而接受裁判，應依刑法第六十二條前段之規定減輕其刑。按行為
    後法律有變更者，適用裁判時之法律。但裁判前之法律有利於行為人者，適用最
    有利於行為人之法律，刑法第二條第一項定有明文。經查，刑法第四十一條業於
    九十年一月四日修正，同年一月十日經總統公布實施，該條修正為：「犯最重本
    刑為五年以下有期徒刑之罪，而受六月以下有期徒刑或拘役之宣告，因身體、教
    育、職業、家庭之關係或因其他正當事由，執行顯有困難者，得以一元以上三元
    以下折算一日，易科罰金。但確因不執行所宣告之刑，難收矯正之效或難以維持
    法秩序者，不在此限。」「併合處罰之數罪，均有前項情形，其應執行之刑逾六
    月者，亦同」，較諸修正前刑法第四十一條規定：「犯最重本刑為三年以下有期
    徒刑以下之刑之罪，而受六月以下有期徒刑或拘役之宣告，因身體、教育、職業
    或家庭之關係，執行顯有困難者，得以一元以上三元以下折算一日，易科罰金」
    ，就易科罰金部分，以新法對行為人較為有利，稽諸上述，即有刑法第二條第一
    項前段規定之適用。爰審酌被告並無前科，其因一時疏失未能遵守交通規則致人
    受傷，惡性非重，惟迄未與被害人達成和解賠償損害，且僅賠償部分之醫療費用
    ，並斟酌證人邱龍煥駕車反為本件車禍肇事主因，亦與有過失，被害人因本件車
    禍所受痛苦非淺及被告犯罪後態度尚佳等一切情狀，量處如主文所示之刑，並諭
    知易科罰金之折算標準。
據上論斷，應依刑事訴訟法第二百九十九條第一項前段，刑法第二條第一項前段、第
二百八十四條第一項前段、第六十二條前段、第四十一條第一項前段，罰金罰鍰提高
標準條例第一條前段、第二條，判決如主文。
本案經檢察官李子春到庭執行職務。
中      華      民      國    九十      年      三      月     三十     日
                              臺灣花蓮地方法院刑事庭
                                  法  官  鄭  培  麗
右正本證明與原本無異。
如對本判決不服，應於送達後十日內，向本院提出上訴狀。（應抄附繕本）告訴人或
被害人如對於本判決不服者，應具備理由請求檢察官上訴，其上訴期間之計算係以檢
察官收受判決正本之日期為準。
                                  法院書記官
中      華      民      國    九十      年      四      月     三       日
附錄本判決論罪之法律條文：
刑法第二百八十四條
因過失傷害人者，處六月以下有期徒刑、拘役或五百元以下罰金。致重傷者，處一年
以下有期徒刑、拘役或五百元下罰金。
從事業務之人，因業務之過失傷害人者，處一年以下有期徒刑、拘役或一千元以下罰
金。致重傷者，處三年以下有期徒刑、拘役或二千元以下罰金。


司法院資訊處製作；財團法人民間司法改革基金會備份。
